【裁判字號】    99,裁,521
【裁判日期】    990311
【裁判案由】    有關核發證明事務
【裁判全文】
最  高  行  政  法  院  裁  定
                                       99年度裁字第521號
上  訴  人  甲○○
訴訟代理人  呂其昌  律師
被 上訴 人  臺北縣政府
代  表  人  乙○○
訴訟代理人  丁○○
            丙○○
上列當事人間有關核發證明事務事件，上訴人對於中華民國98年
10月22日臺北高等行政法院98年度訴字第1366號判決，提起上訴
，本院裁定如下：
    主  文
上訴駁回。
上訴審訴訟費用由上訴人負擔。
    理  由
一、按對於高等行政法院判決之上訴，非以其違背法令為理由，
    不得為之，行政訴訟法第242條定有明文。依同法第243條第
    1項規定，判決不適用法規或適用不當者，為違背法令；而
    判決有同條第2項所列各款情形之一者，為當然違背法令。
    是當事人對於高等行政法院判決上訴，如依行政訴訟法第24
    3條第1項規定，以高等行政法院判決有不適用法規或適用不
    當為理由時，其上訴狀或理由書應有具體之指摘，並揭示該
    法規之條項或其內容；若係成文法以外之法則，應揭示該法
    則之旨趣；倘為司法院解釋或本院之判例，則應揭示該判解
    之字號或其內容。如以行政訴訟法第243條第2項所列各款情
    形為理由時，其上訴狀或理由書，應揭示合於該條項各款之
    事實。上訴狀或理由書如未依此項方法表明，或其所表明者
    與上開法條規定不合時，即難認為已對高等行政法院判決之
    違背法令有具體之指摘，其上訴自難認為合法。
二、原判決以：按農業發展條例施行細則第14條之1規定：「農
    業用地經依法律變更為非農業用地，經該法律主管機關認定
    符合下列各款情形之一，並取得農業用地作農業使用證明書
    者，得適用本條例第37條第1項、第38條第1項或第2項規定
    ，不課徵土地增值稅或免徵遺產稅、贈與稅或田賦：1、依
    法應完成之細部計畫尚未完成，未能准許依變更後計畫用途
    使用者。2、已發布細部計畫地區，都市計畫書規定應實施
    市區徵收，於公告實施市區徵收計畫
    前，未依變更後之計畫用途申請建築使用者」。經查系爭臺
    北縣三重市○○○段五谷王小段111-1、111-3地號土地（下
    稱系爭土地）於民國92年2月14日所發布實施之都市計畫經
    變更為再發展區，其現況雖供農業使用，惟前開都市計畫既
    已完成發布細部計畫，自不符合農業發展條例施行細則第14
    條之1第1款之規定。又依該細部計畫書所載，再發展區可採
    行整體開發或個別建築開發方式辦理，並無限建之限制，都
    市計畫書中亦未規定應實施市區徵收，是以上訴
    人所有系爭土地，自得依變更後之計畫用途申請建築使用，
    並無農業發展條例施行細則第14條之1第2款之適用。從而，
    原處分未准核發農業用地作農業使用證明，並無違誤，訴願
    決定予以維持，亦無不合，因將原決定及原處分均予維持，
    駁回上訴人之訴。
三、上訴人不服，提起上訴主張略以：原判決關於系爭土地所在
    之都市計畫細部計畫完成與否認定前後不一，而有判決理由
    矛盾之違法。又原判決以系爭土地並非不能供建築使用，不
    符合農業發展條例施行細則第14條之1規定為據，駁回上訴
    人之訴，惟判決未對上訴人主張被上訴人對於農業發展條例
    施行細則之解釋認定有違依法行政原則，說明不可採之理由
    ，有判決不備理由之違法。農業發展條例施行細則第14條之
    1第2款規定，並無土地所有權人是否或如何開發利用土地之
    方式，以及有無依都市計畫用途使用土地，或都市計畫有無
    限建等規定，原判決擅增該規定所無之條件，有判決不適用
    法規或適用不當之違法等語。經核其上訴理由，係就原審取
    捨證據、認定事實之職權行使，指摘其為不當，並就原審已
    論斷者，泛言未論斷，或就原審所為論斷，泛言其論斷矛盾
    ，而非具體表明合於不適用法規、適用法規不當、或行政訴
    訟法第243條第2項所列各款之情形，難認對該判決之如何違
    背法令已有具體之指摘。依首開規定及說明，應認其上訴為
    不合法。另原判決如有誤寫、誤算或其他類此之顯然錯誤者
    ，法院得依聲請或依職權以裁定更正，民事訴訟法第232條
    定有明文。此項規定，依行政訴訟法第218條規定準用之。
    是有關原審判決之更正，不得執為上訴之理由，附此敘明。
四、據上論結，本件上訴為不合法。依行政訴訟法第249條第1項
    前段、第104條、民事訴訟法第95條、第78條，裁定如主文
    。
中    華    民    國    99    年    3     月    11    日
                    最高行政法院第二庭
                        審判長法官  鍾  耀  光
                              法官  林  文  舟
                              法官  王  碧  芳
                              法官  黃  淑  玲
                              法官  鄭  小  康
以  上  正  本  證  明  與  原  本  無  異
中    華    民    國    99    年    3     月    11    日
                              書記官  黃  淑  櫻


司法院資訊處製作；財團法人民間司法改革基金會備份。
